臺灣彰化地方法院刑事判決　　　　　　　　　　　　九十二年度易字第一二六五號
　　公　訴　人　臺灣彰化地方法院檢察署檢察官
　　被　　　告　丙○○
右列被告因傷害案件，經檢察官提起公訴（九十二年度偵續字第八三號），本院判決
如左：
    主  文
丙○○無罪。
    理  由
一、公訴意旨以：被告丙○○與甲○○係鄰居關係，民國九十一年十二月二十三日凌
    晨二時十五分許，被告丙○○在其位於彰化縣溪州鄉○○村○○路十九號住處前
    之庭院，因細故與其妻乙○○發生爭吵，甲○○聞之前往勸架，詎被告丙○○竟
    基於傷害人身體之犯意，以雙手將甲○○推倒，致甲○○受有左股骨骨折之傷害
    。案經甲○○訴由彰化縣警察局北斗分局偵辨，因認被告涉犯刑法第二百七十七
    條第一項之傷害罪嫌。
二、公訴人認被告涉有上開犯嫌，係以該事實已據告訴人甲○○指訴歷歷，而現場經
    前往勘驗結果，其地勢平坦，且若告訴人欲持拐杖毆打被告，其重心勢必向前傾
    ，應無向後跌坐，而致左股骨骨折之理，及被告於調解中有說要付醫藥費、包個
    紅包給告訴人，足見被告應有推倒告訴人之事實，復有醫院之診斷證明書一紙附
    卷可稽等，為主要之論據。訊之被告丙○○堅詞否認有何傷害告訴人犯行，辯稱
    ：「我和太太吵架，甲○○過來看，我沒推她，是她自己沒有站好而跌倒的」等
    語。
三、按犯罪事實應依證據認定之，無證據不得推定其犯罪事實，又不能證明被告犯罪
    者，應諭知無罪之判決，刑事訴訟法第一百五十四條、第三百零一條第一項分別
    定有明文；及被告之自白，不得作為有罪判決之唯一證據，仍應調查其他必要之
    證據，以查其是否與事實相符，同法第一百五十六條第二項亦有明文。次按事實
    之認定，應憑證據，如未能發現相當證據，或證據不足以證明，自不能以推測或
    擬制之方法，為裁判基礎（最高法院四十年台上字第八十六號判例參照）。又認
    定犯罪事實，所憑之證據，雖不以直接證據為限，間接證據亦包括在內，然無論
    直接或間接證據，其為訴訟上之證明，須於通常一般之人均不致於有所懷疑，而
    得確信其為真實之程度者，始得據為有罪之認定，倘其證明尚未達到此一程度，
    而有合理之懷疑存在時，即無從為有罪之認定（最高法院七十六年台上字第四九
    八六號判例參照）。再按檢察官就被告犯罪事實，應負舉證責任並指出證明之方
    法，因此檢察官對於起訴之犯罪事實，應負提出證據及說服之實質舉證責任，倘
    其所提出之證據不足為被告有罪之積極證明，或其舉出之證明方法，無從說服法
    院以形成被告有罪之心證，基於無罪推定之原則自應為被告無罪判決之諭知，此
    最高法院著有九十二年台上字第一二八號判例可資參照。
四、經查，本件雖告訴人於偵查及本院審理中指述被告用手推伊胸口、將伊推倒等情
    歷歷，惟此僅為告訴人之指述，尚需其他證據佐證，自無法僅憑告訴人之指訴即
    認定被告犯行；及告訴人確受有左股骨骨折之傷害，有診斷證明書一紙在卷可憑
    ，惟此僅能證明被告之傷勢，至被告受傷之原因為何？係因遭被告推倒？抑或自
    己重心不穩、跌坐在地？尚無法得知；遞查，告訴人甲○○年已七十六，平日行
    動不變，行走均持拐杖（此有其年籍資料可憑，並經其供述在卷），依其審理中
    到庭所證與被告並無冤仇，是日伊聽聞被告夫妻吵架而前往圍觀，並未勸架，走
    進大門時被告夫妻吵架已畢，不知何故被告即出手推倒伊等情（見本院審理筆錄
    ），告訴人既未勸架，被告夫妻二人吵架已畢，則被告何以突然無故出手推倒告
    訴人？殊難理解，告訴人所述尚非可盡信，又證人乙○○亦於偵查及本院審理中
    證陳：被告推伊時，告訴人高舉柺杖要打被告，因伊一直往後退，告訴人閃開往
    後退才自己向後坐倒、被告沒有推告訴人等語明確，是亦無法得被告有用手推倒
    告訴人之確證；另公訴人所謂：案發該處地勢平坦，且若告訴人欲持拐杖毆打被
    告，其重心勢必向前傾，應無向後跌坐，而致左股骨骨折之理，惟此顯為告訴人
    之臆測推論、缺乏根據，自不足採取；及被告於調解中有說要付醫藥費、包個紅
    包給告訴人等情，頂多為被告基於與告訴人係鄰居關係，出於關懷或道義上之舉
    動，亦不能執以遽認定被告有推倒告訴人之事實；此外，無其他證據可證明被告
    之犯行，公訴人舉證於訴訟上之證明，未達於通常一般之人均不致於有所懷疑，
    而得確信其為真實之程度，揆諸首開條文及判例說明，自不能率為被告有罪之推
    定，應諭知被告無罪。據上論斷，應依刑事訴訟法第三百零一條第一項，判決如
    主文。
本案經檢察官廖曉萍到庭執行職務。
中    華    民    國    九十三    年      一      月        二十        日
    臺灣彰化地方法院刑事第二庭
                                    審判長法      官  林  欽  章
                                          法      官  許  雅  婷
                                          法      官  吳  俊  螢
右正本證明與原本無異。
如不服本判決，應於送達後十日內向本院提出上訴狀(須附繕本)。
告訴人或被害人對於判決如有不服具備理由請求檢察官上訴者，其上訴期間之計算係
以檢察官收受判決正本之日期為準。
                                    法院書記官  莊  玉  惠
中    華    民    國    九十三    年      一      月        二十七      日
